【裁判字號】    90,交聲,619
【裁判日期】    900705
【裁判案由】    違反道路交通管理處罰條例聲明異議
【裁判全文】
臺灣臺北地方法院交通事件裁定                      九十年度交聲字第六一九號
    異議人即
    受處分人  甲○○
右列受處分人因違反道路交通管理處罰條例案件，對於台北市交通事件裁決所中華民
國九十年三月二十三日所為之處分（原處分案號：北市裁三字第駕裁二二－Ａ000
00000號），聲明異議，本院裁定如左：
    主      文
原處分撤銷。
甲○○汽車駕駛人在設有禁止臨時停車標線處所臨時停車，處罰鍰新臺幣佰元。
    理      由
一、按消防栓五公尺內，不得臨時停車，道路交通安全規則第一百十一條第二款定有
    明文，且禁止臨時停車線為紅色實線，用以指示禁止臨時停車路段，道路交通標
    誌標線號誌設置規則第一百六十九條第一項、第二項定亦有明文，是汽車駕駛人
    如在劃設紅色實線表示禁止臨時停車之消防栓五公尺內臨時停車者，主管機關乃
    可依道路交通管理處罰條例（民國九十年一月十七日總統修正公布之道路交通管
    理處罰條例部分條文，其施行日期依同條例第九十三條規定須由行政院以命令定
    之，而行政院係於九十年四月三日以台九十交字第０一九三一七號令發布修正後
    之該條例自九十年六月一日起施行，故以下所述及之本條例，如無特別註明，乃
    係修正生效後之新法，而於敘述上如係九十年一月十七日修正，同年六月一日生
    效施行前之該條例，則會在該條例下加註【舊法】以資辨明，惟本件以下所述及
    之道路交通管理處罰條例第五十五條第二款、第三款規定並未在該條例於九十年
    一月十七日公布時，作任何之修正，故本件以下所稱之該條例第五十五條第二款
    、第三款，即無區分新舊法之必要）第五十五條第三款「汽車駕駛人臨時停車時
    有左列情形之一，處新台幣【以下同】三百元以上六百元以下罰鍰：．．．三、
    在設有禁止臨時停車標誌、標線處所臨時停車者。」規定對行為人處以三百元以
    上六百元以下之罰鍰。而逕行舉發違反道路交通管理事件，經汽車所有人依通知
    單之應到案日期前到案，並告知違規駕駛人姓名、身分證統一編號及住址者，處
    罰機關應即另行通知違規駕駛人到案依法處理；逾應到案日期，處罰機關應依道
    路交通管理處罰條例第八十五條第三項規定處罰該汽車所有人，違反道路交通管
    理事件統一裁罰標準及處理細則第二十四條亦定有明文，易言之，如汽車駕駛人
    在道路上所劃設之紅色實線暨消防栓五公尺內表示禁止臨時停車路段臨時停車，
    為警當場攔停者，處罰機關固應對汽車之駕駛人為處罰，惟若舉發機關並非當場
    對該部汽車攔停，而係依違反道路交通管理事件統一裁罰標準及處理細則第二十
    三條第一項第三款、第五款規定因違規停車駕駛人不在現場，而以科學儀器取得
    違規證據資料（如照相機）逕行舉發者，此際舉發機關只能依上開處理細則第二
    十三條第二項規定對汽車所有人為掣單舉發，而如經舉發之汽車所有人在舉發通
    知單上所載之應到案日期前到案，並告知處罰機關該名違規臨時停車之汽車違規
    駕駛人姓名、身分證統一編號及住址者，處罰機關應即依前開細則第二十四條規
    定處罰該名違規駕駛人，而如汽車所有人未於應到案日期前到案或雖於應到案日
    期前到案，而未告知處罰機關實際之違規駕駛人者，處罰機關仍應依道路交通管
    理處罰條例第八十五條第三項「本條例關於車輛駕駛人之處罰，如應歸責於車輛
    所有人者，處罰車輛所有人。」規定，對車輛所有人加以處罰。
二、本件受處分人即異議人甲○○所有之車ＢＷ－九六一三號自用小客車，於八十九
    年十二月十八日下午五時五十八分許，在台北市中正區○○○路○段劃設有紅色
    實線且在消防栓五公尺內，表示禁止臨時停車之道路上臨時停車，適為台北市政
    府警察局中正第一分局交通分隊（以下稱中正一分局）員警林志峰發現，而拍照
    採證，並以受處分人所有該部車號汽車有違反道路交通管理處罰條例第五十六條
    第一項第三款「在消防栓前停車」之規定之行為逕行掣單舉發，經將舉發單送達
    於受處分人後，受處分人雖於應到案日期前向舉發單位提出申訴，惟未向舉發單
    位告知該部汽車為警採證當時之駕駛人確實姓名、年籍，經舉發單位中正一分局
    請舉發員警林志峰事後服務之單位即台南縣警察局永康分局調查結果，仍認受處
    分人所有前開車號汽車有在消防栓前停車之違規行為，原處分機關乃於九十年三
    月二十三日認受處分人所有該部車號汽車有係在消防「車」出入口五公尺內臨時
    停車，而依道路交通管理處罰條例第五十五條第二款、第八十五條第三項規定從
    輕裁處該部汽車之所有人即受處分人罰鍰三百元。
三、受處分人聲明異議意旨固不否認有在前述時間將其所有前開車號自用小客車停放
    在前述消防栓五公尺以內劃設有紅色實線表示禁止臨時停車地點之行為，惟其聲
    明異議意旨辯稱略以：我停車是讓我先生到路旁之中興票券大樓去上廁所，我及
    我兒子還在車上，停車的時間很短云云，惟查：
    受處分人於前述時間將其所有之自用小客車停放地點，其車後五公尺內，設有一
    消防栓，且其停車地點為劃設有紅色實線表示禁止臨時停車之路段，此有採證相
    片一張附本院卷可稽，而受處分人自承係在該處臨時停車以讓其配偶下車上廁所
    ，因此受處分人確有在設有禁止臨時停車標線處所臨時停車之違規行為，可堪認
    定，其實受處分人日後為避免再因同一原因而受處罰，本院給受處分人一個比較
    好之建議乃是，於此種情況，既然受處分人仍在車上，不妨由受處分人駕車在該
    處附近道路多繞一圈，等其繞行一圈回來，相信其配偶也應該會已經上完廁所回
    來，如此一來受處分人既不會有違規臨時停車之行為，對於交通之順暢也會有一
    定之幫助，受處分人雖以前開情詞置辯，尚難認為可採，本件事證明確，受處分
    人所有該部車號汽車之違規行為堪以認定。
四、綜上所述，受處分人所有前開車號汽車確有在前揭時間在劃設有禁止臨時停車標
    線處所違規臨時停車之行為，原處分機關以前揭道路交通管理處罰條例第五十五
    條第二款規定認受處分人所有前開車號汽車係在消防「車」出入口五公尺內臨時
    停車，而對該部汽車之所有人即受處分人裁處罰鍰三百元，固非無見，惟如前所
    述，本件受處分人所有前開車號汽車係在前述消防栓五公尺以內劃設有紅色實線
    表示禁止臨時停車地點有違規臨時停車之行為，並非在消防「車」出入口五公尺
    內臨時停車，是原處分機關以前開條文規定對受處分人為裁罰即難謂為允洽，本
    件受處分人之異議雖無理由，惟原處分既有不當，自應由本院將原處分撤銷，改
    以受處分人所有前開車號汽車有違反前揭道路交通管理處罰條例第五十五條第三
    款「在設有禁止臨時停車標線處所臨時停車者。」規定之行為，且受處分人未於
    應到案日期前向原處分機關告知其所有該部車號汽車為警拍照採證當時之駕駛人
    確實姓名、年籍，依前開道路交通管理處罰條例第八十五條第三項規定對該部汽
    車之所有人即受處分人從輕科處其罰鍰三百元如主文第二項所示，以資適法。
據上論斷，應依道路交通案件處理辦法第二十條前段，裁定如主文。
中      華      民      國    九十      年      七      月      五      日
                                      臺灣臺北地方法院交通法庭
                                          法  官  葉  建  廷
右正本證明與原本無異。
如不服本裁定，應於裁定送達後五日內向本院提出抗告狀。
                                          書記官  許  婉  如
中      華      民      國    九十      年      七      月      五      日


司法院資訊處製作；財團法人民間司法改革基金會備份。
